臺灣南投地方法院民事簡易判決
111年度埔簡字第36號
原      告  鄭蕊    

訴訟代理人  張志新律師
被      告  陳振戊  
            陳培英  
            陳宗瑋  
            陳亞駿  
共      同
訴訟代理人  張崇哲律師
共      同
複 代理 人  江宗翰律師
上列當事人間請求確定界址事件，本院於111年9月15日言辭辯論
終結，茲判決如下：
    主      文
確認原告所有坐落南投縣○○鎮○○段000地號土地與被告陳振戊、
陳培英所有坐落南投縣○○鎮○○段000地號土地之經界線為如附件
鑑定圖所示甲-乙之黑色實線。
確認原告所有坐落南投縣○○鎮○○段000地號土地與被告陳宗瑋、
陳亞駿所有坐落南投縣○○鎮○○段000地號土地之經界線如附件鑑
定圖所示乙-丙之黑色實線。
訴訟費用由原告負擔。
    事實及理由
一、原告主張：
　㈠南投縣○○鎮○○段000地號土地（重測前為水頭段472地號土地
    ，下稱系爭土地）原為訴外人富璝企業股份有限公司所有(
    下稱富璝公司)，富璝公司於民國76年間信賴地政機關所發
    之謄本，據以申請建築執照於系爭土地上建築同段218建號
    建物（重測前為水頭段528建號），並無逾越系爭土地與被
    告陳振戊、陳培英所有同段871地號土地及陳宗瑋、陳亞駿
    所有坐落同段870地號土地間之界址（下分別稱871地號土地
    、870地號土地），嗣訴外人於99年9月間將系爭土地及坐落
    其上之建物及圍牆等地上物一併出售予原告。被告陳振戊、
    陳宗瑋於109年間，因認原告所有坐落於系爭土地上之圍牆
    等地上物有逾越界址，遂向本院提起拆屋還地之訴，本院民
    事庭以109年度埔簡字第8號審理拆屋還地事件，並囑託南投
    縣埔里地政事務所（下稱埔里地政）鑑定，埔里地政則於10
    8年10月25日埔土測字第299000號土地複丈成果圖（下稱起
    訴狀附圖）中，認為系爭土地與被告4人等鄰地界址為起訴
    書附圖所示A、P、Q點之黑色實線（起訴狀誤載為A-Q-R，應
    予更正），原告則依被告陳振戊、陳宗瑋之請求將逾越起訴
    狀附圖所示A、P、Q點之黑色實線之圍牆等地上物拆除。然
    原告嗣後依現場現存之界樁實際測量，原告所有圍牆等地上
    物，並無越界占用被告土地。
　㈡系爭土地、南投縣○○鎮○○段000地號土地係因都市計畫編列為
    道路寬度10公尺之道路預定地，並於71年2月2日逕為分割。
    而南投縣○○鎮○○段000○000○○段000○000○000○000○000地號等
    土地均是編列為10公尺寬之道路預定地，依都市計畫樁測定
    及管理辦法第七章地籍分割之規定，系爭土地與同段871、8
    70地號土地間地籍線、同段878與882地號土地地籍線、同段
    864、865、867地號土地地籍線，應為道路用地中心樁位往
    北5公尺（道路預定地面寬為10公尺），且成一直線，有系
    爭土地暨其上218建號建物之77年間之平面圖（竣工圖）、
    位置圖可參。然依內政部國土測繪中心（下稱國土測繪中心
    ）鑑定圖圓根點與A點（鋼釘）往西直線延伸似未能與同段8
    64、865與867地號土地間之地籍線重合，即未成一直線，準
    此，鑑定書所繪之甲-乙-丙實線已有所偏移，應非系爭土地
    與同段870、871地號土地間之地籍線。反觀原告所指A-B-C'
    應為系爭土地與同段870、871地號土地間之地籍線。
  ㈢並聲明：㈠確認原告所有坐落南投縣○○鎮○○段000地號土地與
    被告陳振戊、陳培英所有坐落南投縣○○鎮○○段000地號土地
    之界址線為如內政部國土測繪中心111年2月23日檢附鑑定圖
    （下稱鑑定圖）所示A-B紅色連接虛線。㈡確認原告所有坐落
    南投縣○○鎮○○段000地號土地與被告陳宗瑋、陳亞駿所有坐
    落南投縣○○鎮○○段000地號土地之界址為如鑑定圖所示B-C'
    紅色連接虛線。
二、被告則以：被告以尺量測原告提出71年間之地籍圖，系爭土
    地與871、870、864、865、867地號土地，上開地號之地籍
    線並非一直線，顯見原告所指界之A-B-C'紅色連接虛線並非
    土地之正確界址。依國土測繪中心所量測甲-乙-丙黑色實線
    應為兩造之土地界址等語資為抗辯。並聲明：原告之訴駁回
    。　　
三、本院之判斷：
　㈠原告主張坐落南投縣○○鎮○○段000地號土地為其所有；系爭土
    地與被告陳振戊、陳培英所有坐落南投縣○○鎮○○段000地號
    土地、被告陳宗瑋、陳亞駿所有坐落南投縣○○鎮○○段000地
    號土地相鄰等情，業據其提出土地登記第一類謄本、土地複
    丈成果圖、現場照片等為證，兩造土地相鄰之事實，為被告
    所不爭執，堪信為真實。
　㈡按所謂因定不動產界線之訴訟，係指不動產之經界不明，或
    就經界有爭執，而求定其界線所在之訴訟而言，性質上屬於
    形成之訴。原告提起此訴訟時，只須聲明請求定其界線之所
    在即可，無須主張特定之界線。縱原告有主張一定之界線而
    不能證明，法院仍不能以此駁回其訴。亦即法院可不受兩造
    當事人主張之拘束，得本於調查之結果，定雙方不動產之經
    界（最高法院90年度台上字第868號判決意旨參照）。經查
    ，原告主張：兩造界址應如鑑定圖A-B-C'紅色連接虛線；被
    告則抗辯：系爭土地間之界址，應以鑑定圖甲-乙-丙黑色實
    線所示。足見兩造就系爭土地間之經界確有爭執。是依前揭
    說明，原告請求本院確定系爭土地之界址，自屬有據。
　㈢本件經本院囑託國土測繪中心於110年12月20日會同兩造履勘
    現場，並依兩造現場之指界、原地籍圖之經界線，實施系爭
    土地界址之鑑測，由國土測繪中心人員使用精密電子測距經
    緯儀，在系爭土地附近檢測99年度南投縣埔里鎮地籍圖重測
    時測試之圖根點，經檢測無誤後，用上列儀器分別施測系爭
    土地及附近界址點，並計算其坐標值輸入電腦，以自動繪圖
    儀展繪於鑑測原圖上（同地籍圖比例尺1/500），再依據南
    投縣埔里地政事務所保管之水源段地籍圖、地籍調查表等資
    料，展繪本件有關土地地籍圖經界線，與前項成果核對檢核
    後，測定於鑑測原圖上，作成比例尺1/500鑑定圖。鑑定結
    果略為：圖示⊙黑色小圓圈係圖根點。圖示─黑色實線係水源
    段地籍圖經界線，其中甲-乙、乙-丙黑色實線係水源段869
    地號土地分別與毗鄰同段871、870地號土地間之地籍圖經界
    線位置。圖示A（鋼釘，同甲點）-C（紅色噴漆）紅色連接
    虛線為水源段869地號土地所有權人（即原告）實地指界位
    置，點B及C'分別為A-C紅色連接虛線與地籍圖經界線之交點
    。圖示A（鋼釘）-1（紅色噴漆）-2（紅色噴漆）藍色連接
    虛線為水源段870及871等地號土地所有權人（即被告）實地
    指界位置，點1'及2'為1-2藍色連接虛線及其延長線與地籍
    圖經界線及其延長線之交點等語，有本院110年12月20日勘
    驗筆錄、現場照片及國土測繪中心111年2月22日鑑定書、鑑
    定圖在卷可稽（見本院卷第285至302、305至307頁）。顯見
    國土測繪中心在提供上開鑑定意見前，已將各種情形加以考
    量；衡諸內政部國土測繪中心乃我國最高地政測量機關，展
    繪系爭土地經界之結果，製作過程嚴謹精密，其鑑定結果應
    屬專業客觀公正，堪以採信。是兩造土地之經界線應為如附
    件鑑定圖所示之地籍圖經界線無訛。
　㈣原告雖主張如附件鑑定圖所示之紅色連接虛線方為兩造土地
    之經界線云云，惟水源段869地號土地、同段870地號土地、
    871地號土地之登記面積分別為911.31平方公尺、392.01平
    方公尺、118.89平方公尺，若以如附件鑑定圖所示之紅色連
    接虛線為兩造土地之經界線計算面積，水源段869地號土地
    、同段870地號土地、871地號土地之面積分別為922.45平方
    公尺、387.79平方公尺、111.97平方公尺，則原告所有之水
    源段869地號土地面積較上開登記面積增加11.14平方公尺，
    被告等所有之水源段870地號土地、同段871地號土地較上開
    登記面積分別減少4.22平方公尺及6.92平方公尺，有如附件
    鑑定圖可佐，是以如附件鑑定圖所示之紅色連接虛線為兩造
    土地之經界線所得土地面積與上開登記面積相較，僅原告之
    土地面積增加，被告等之土地面積均減少，對被告等之權益
    侵害甚鉅，既無其他積極事證可認如附件鑑定圖所示之紅色
    連接虛線確為兩造土地經界線之所在，即不宜依此遽指原地
    籍圖線有誤而任意摒棄不用，無端另闢途徑改採如附件鑑定
    圖所示之紅色連接虛線定其經界線。
　㈤又原告另主張以水源段869地號暨其上218建號建物於77年間
    興建，興建當時之地籍線及建築線應係依71年間逕為分割所
    測繪之地籍圖，當時兩造土地之地籍線均成一直線，99年重
    測時之地籍線未能成一直線，即已有所偏移，國土測繪中心
    所繪之甲-乙-丙黑色實線與實際上界址有落差，可參考218
    建號建物竣工圖及位置圖云云，並提出218建號建物平面圖
    （竣工圖）、位置圖、71年間逕為分割後地籍圖影本為據（
    見本院卷第329至339頁）。按建築法第71條第1項規定：「
    申請使用執照，應備具申請書，並檢附左列各件：一、原領
    之建造執照或雜項執照。二、建築物竣工平面圖及立面圖。
    」，可見建築管理機關就建築物所核發之使用執照，毋庸檢
    附建築物完成後之基地與相關鄰地間之土地測量資料，建築
    管理機關並無確認其建築物所占基地實體上權源之作用或其
    建築物實際有無越界建築之情形，是原告以218建號建物之
    竣工圖、位置圖指摘兩造土地之地籍圖線有誤，即非可採。
四、綜上所述，本院衡酌兩造權益及土地使用狀況、各該土地面
    積等一切情狀綜合判斷後，兩造相鄰系爭土地間之界址，本
    院認應以地籍圖線為界，即以如附件鑑定圖所示之地籍圖經
    界線位置，確定為兩造土地之經界線所在，並判決如主文第
    1至2項所示。
五、本件事證已臻明確，兩造其餘之攻擊或防禦方法及所舉之證
    據，經本院斟酌後，認為均不足以影響本判決之結果，爰不
    逐一論列，附此敘明。
六、按不動產經界之訴訟，與分割共同物之性質相同，具有非訟
    事件之性質，而因共有物分割、經界或其他性質上類似之事
    件，由敗訴當事人負擔訴訟費用顯失公平者，法院得酌量情
    形，命勝訴之當事人負擔其一部，民事訴訟法第80條之1定
    有明文。查本件原告起訴請求確認界址，經本院判決認定之
    界址，與被告主張之地籍圖經界線相同，與原告主張之情形
    不符，則本件訴訟費用由敗訴之原告負擔，並未顯失公平，
    爰依民事訴訟法第78條之規定，本件訴訟費用命由敗訴之原
    告負擔。
中　　華　　民　　國　　111 　年　　9 　　月　　29　　日
                  埔里簡易庭  法  官  許慧珍
以上為正本係照原本作成。
如不服本判決，應於送達後20日內，向本院提出上訴狀並表明上
訴理由，如於本判決宣示後送達前提起上訴者，應於判決送達後
20日內補提上訴理由書（須附繕本）。
中　　華　　民　　國　　111 　年　　9 　　月　　29　　日
                              書記官  藍建文